臺灣高等法院刑事判決　　　　　　　 100年度上訴字第1354號
上　訴　人
即　被　告　呂光進
上列上訴人因違反毒品危害防制條例案件，不服臺灣臺北地方法
院一百年度訴字第二七八號，中華民國一百年三月三十一日第一
審判決（起訴案號：臺灣臺北地方法院檢察署一百年度偵字第二
一三四號、一百年度毒偵字第三四六號），提起上訴，本院判決
如下：
    主  文
上訴駁回。
    理  由
一、按刑事訴訟法第三百五十條、第三百六十一條、第三百六十
    二條、第三百六十七條規定，不服地方法院之第一審判決而
    上訴者，須提出上訴書狀，並應敘述具體理由，為上訴必備
    之程式；其所提出之書狀未敘述上訴理由，或僅曾以言詞陳
    述上訴理由者，均應於上訴期間屆滿後二十日內補提理由書
    於第一審法院。惟原審法院對上訴書狀有無記載理由，僅應
    為形式上之審查，認有欠缺，且未據上訴人自行補正者，始
    應定期間先命補正，至於上訴理由是否具體，係屬第二審法
    院審查範圍，不在命補正之列（刑事訴訟法第三百六十一條
    之立法意旨參照）。倘上訴人已提出上訴理由，但所提非屬
    具體理由者，應由第二審法院以上訴不合法律上之程式，判
    決駁回之。而所謂具體理由，必係依據卷內既有訴訟資料或
    提出新事證，指摘或表明第一審判決有何採證認事、用法或
    量刑等足以影響判決本旨之不當或違法，而構成應予撤銷之
    具體事由，始克當之；倘僅泛言原判決認定事實錯誤、違背
    法令、量刑失之過重或輕縱，而未依上揭意旨指出具體事由
    ，或形式上雖已指出具體事由，然該事由縱使屬實，亦不足
    以認為原判決有何不當或違法者，皆難謂係具體理由，俾與
    第二審上訴制度旨在請求第二審法院撤銷、變更第一審不當
    或違法之判決，以實現個案救濟之立法目的相契合，並節制
    濫行上訴（最高法院九十七年度台上字第八九二號裁判意旨
    參照）。又刑罰之量定，本為法院得依職權自由裁量之事項
    ，苟於法定刑度之內，予以量定，且客觀上並無明顯濫權之
    情形者，自不容當事人任憑主觀意見，指摘其違法、失當。
    是原判決倘就如何量定其宣告刑之理由，已敘明審酌之因素
    ，被告仍泛詞指摘量刑過重，而未提出證據資料，以供審查
    ，自難認為其理由已經明確、具體，足以影響判決本旨之不
    當或違法，而構成應予撤銷或變更之具體事由，則所提上訴
    ，即非適法。
二、經查：本件原判決依上訴人即被告呂光進於檢察官偵訊、原
    審法院準備程序及審理時之自白、扣案之第一級毒品海洛因
    粉末一包（毛重零點四六九公克，淨重零點二六九公克，驗
    餘淨重零點二六七公克）、手機套一個、打火機一個、吸管
    一支、針筒二支、卷附之臺灣檢驗科技股份有限公司一百年
    一月十七日濫用藥物檢驗報告、航空警察局臺北分局被採尿
    人姓名資料編號對照表、航空警察局臺北分局查獲涉嫌毒品
    危害防制條例毒品初步鑑驗報告單、交通部民用航空局航空
    醫務中心一百年一月十八日航藥鑑字第一○○○一七四號毒
    品鑑定書、內政部警政署航空警察局臺北分局搜索扣押筆錄
    、內政部警政署航空警察局臺北分局扣押物品目錄表及刑案
    照片等為據，認定被告確有持有及施用第一級毒品海洛因之
    犯行，其於施用第一級毒品海洛因前後，持有第一級毒品海
    洛因之低度行為，應為施用之高度行為所吸收，不另論罪，
    因而論處被告犯毒品危害防制條例第十條第一項之施用第一
    級毒品罪。原判決並敘明被告有累犯加重之事由，且審酌被
    告不思上進，沾染施用毒品之惡習，且前已因施用毒品案件
    ，經強制戒治、法院判刑執行後，仍未能把握自新機會徹底
    戒除施用毒品之惡習，而再施用足以導致人體機能發生依賴
    性、成癮性及抗藥性等障礙之第一級毒品海洛因，戕害自身
    健康，漠視法令禁制，惟尚能坦承犯行，犯後態度頗佳，暨
    其犯罪動機、手段、施用毒品之次數等一切情狀，量處有期
    徒刑八月等情，均已詳敘其所憑證據、認定理由及量刑依據
    。從形式上觀察，原判決並無認定事實錯誤、量刑瑕疵或違
    背法令之情形。被告不服原判決，於一百年四月二十一日提
    起上訴，被告上訴意旨僅泛稱：伊於查獲後已有悔改之心，
    於一百年二月十四日自行至市立凱旋醫院戒毒（美沙冬替代
    療法治療），不再碰觸毒品，且伊於三月份已找到正當工作
    ，痛改前非，認真賺錢以扶養照顧母親，懇請鈞院撤銷原判
    決，給予繼續以美沙冬替代療法治療之機會云云，惟按毒品
    危害防制條例第二十一條之規定，限於在犯罪未發覺前，自
    動向行政院衛生署指定之醫療機構請求治療，而於治療中經
    查獲之被告，始可由檢察官為不起訴之處分；另同條例第二
    十四條亦規定僅檢察官可為附命完成戒癮治療之緩起訴處分
    ，本案上訴人並非於犯罪未發覺前自動赴指定之醫療機構進
    行美沙冬替代療法治療，且本案業經檢察官提起公訴，與前
    揭規定不符，法院自亦不得代替檢察官為不起訴或緩起訴處
    分。又被告係累犯，不符合刑法第七十四條第一項得宣告緩
    刑之要件，自亦無法依同條第二項之規定宣告於緩刑期間完
    成戒癮治療；而美沙冬替代療法與刑之執行各有其不同目的
    ，被告所指有正當工作、扶養照顧母親等情，亦均非被告應
    否入監服刑所應考量之事項。綜上，被告未依據卷內既有訴
    訟資料，具體指出或表明原判決有何採證、認事、用法、量
    刑等足以影響判決本旨之不當或違法之理由，自形式上觀察
    ，核非足以動搖原判決之具體理由。依上說明，被告上訴理
    由與刑事訴訟法第三百六十一條第二項所稱「具體理由」，
    尚非相當，其上訴為不合法律上之程式，並無須再行命其補
    正，應予駁回，並不經言詞辯論為之。
據上論斷，應依刑事訴訟法第三百六十七條前段、第三百七十二
條，判決如主文。
中    華    民    國   100    年    5     月    13    日
                  刑事第二庭審判長法  官  洪光燦
                                  法  官  林恆吉
                                  法  官  宋明蒼
以上正本證明與原本無異。
如不服本判決，應於收受送達後十日內向本院提出上訴書狀，其
未敘述上訴之理由者並得於提起上訴後十日內向本院補提理由書
（均須按他造當事人之人數附繕本）。「切勿逕送上級法院」。
                                  書記官  陳紀語
中    華    民    國   100    年    5     月    13    日